臺灣高雄地方法院民事裁定
110年度消債職聲免字第185號
聲　請　人　劉安和　000000000000000000000000000000000000
00000000000000000000000000000000000000000000000000
代　理　人　李淑妃律師
相對人即債　臺灣土地銀行股份有限公司
權人　　　　　　　　000000000000000000000000000000000000
法定代理人　何英明　00000000
代　理　人　賴塘中　00000000000000000000000000000000000
相對人即債　中國信託商業銀行股份有限公司
權人　　　　　　　　000000000000000000000000000000000000
0000000000000000000000000000000000000000000000000000000
法定代理人　利明献　00000000
　　　　　　　　　　000000000000000000000000
　　　　　　　　　　00000000000000000000000000000000000
相對人即債　玉山商業銀行股份有限公司
權人　　　　　　　　000000000000000000000000000000000000
00000000000000000000000000000000000000000000000000000000
法定代理人　黃男州　00000000
代　理　人　莊凱鈞　000000000000000000000000000000000000
0000000000000000000000000000000000000000000000000000000
相對人即債　遠東國際商業銀行股份有限公司
權人　　　　　　　　00000000000000000000000000000000000
00000000000000000000000000000000000000000000000000000000
法定代理人　周添財　00000000
　　　　　　　　　　000000000000000000000000
　　　　　　　　　　00000000000000000000000000000000
相對人即債　臺灣新光商業銀行股份有限公司
權人　　　　　　　　00000000000000000000000000000000000
法定代理人　李增昌　00000000
代　理　人　羅雅齡　00000000000000000000000000000000000
相對人即債　台灣美國運通國際股份有限公司
權人　　　　　　　　000000000000000000000000000000000000
00000000000000000000000000000000000000000000000000000000
法定代理人　郭豐賓　00000000
　　　　　　　　　　000000000000000000000000
　　　　　　　　　　00000000
相對人即債　新光行銷股份有限公司
權人　　　　　　　　00000000000000000000000000000000000
法定代理人　李明新　00000000
代　理　人　鄭穎聰　00000000
相對人即債　臺灣銀行股份有限公司
權人　　　　　　　　00000000000000000000000000000000000
法定代理人　許志文　00000000
代　理　人　劉明杰　000000000000000000000000000000000000
上列聲請人即債務人因消費者債務清理事件聲請免責，本院裁定
如下：
    主  文
聲請人即債務人劉安和不予免責。
    理  由
一、本案基礎事實
　　查聲請人於民國108年12月17日聲請更生，經本院以109年度
    消債更字第29號裁定自109年8月11日開始更生程序，嗣因聲
    請人所提更生方案未經可決或認可，而於110年3月12日轉清
    算程序，經本院以110年度消債清字第39號裁定自110年5月1
    2日開始清算程序，嗣因財產不敷清償相關債務及費用，本
    院乃於110年8月10日以110年度司執消債清字第75號裁定終
    結清算程序確定，而普通債權人未同意免責。
二、本件經本院裁定終結清算程序確定，依消費者債務清理條例
    第132條、第133條、第134條之規定，本院應就聲請人是否
    應予免責（即無前開條例第133條、第134條規定之要件）進
    行審理，茲說明如下：
　㈠消債條例第133條前段
　1.本院裁定開始清算程序後，聲請人之財產及所得
　　⑴聲請人的財產
　　　查聲請人名下無財產，其於開始清算程序後未領取社會補
      助、津貼等情，有稅務電子閘門財產所得調件明細表、低
      收入戶/中低收入戶/中低老年人生活津貼管理/身障者生
      活補助/單親家庭子女生活教育補助表、勞動部勞工保險
      局函、勞動部勞動力發展署高屏澎東分署函、高雄市政府
      都市發展局函在卷可資認定（見院卷第7-14頁、第105-10
      6頁、第56頁、第61頁）。
　　⑵聲請人之所得
　　　查聲請人自承110年2月17日任職泰鋒電腦，110年2、3月
      薪資合併匯入薪資帳戶，金額為新臺幣（下同）44751元
      ，110年4月起至9月止，平均月薪為32781元，另領端午獎
      金2000元等語，並提出薪資帳戶交易明細為佐（見院卷第
      67頁、第100-101頁、第108-109頁 )，基此，自110年5月
      12日開始清算程序起至110年12月8日本院調查期日止，以
      月為單位計算，聲請人所得總額為264248元（見院卷第11
      0頁計算表）。
　2.本院裁定開始清算程序後，聲請人之支出
　　⑴依衛福部社會司公告110年度高雄市最低生活費為13341元
      ，依消債條例第64條之2第1項、第2項之規定，聲請人、
      受扶養者之最低生活費用應以前開高雄市每月最低生活費
      用金額1.2倍計算即16009元做為計算基準數額。又前開最
      低生活費已包含居住費用（所佔比例24.36%），扣除此部
      分費用後，110年度之最低生活費為12109元。　
　　⑵聲請人最低生活費
　　　查聲請人與母親劉葉碧連、胞弟劉安典同住母親名下房屋
      ，該屋無房貸支出等語，而上開最低生活費用之標準已包
      含居住費用在內，依聲請人所述，顯然聲請人無庸支付房
      租，故應自前開扣除房租後之金額12109元為計算基準。
      基此，自110年5月12日開始清算程序起至110年12月8日本
      院調查期日止，以月為單位計算，聲請人支出最低生活費
      總額為96872元（見院卷第110頁計算表）。
　⑶扶養費部分
　1.聲請人主張每月負擔母親扶養費15000元等語，然查聲請人
    母親劉葉碧連育有2名子，其名下僅有目前居住之房地，而
    無其他財產，自109年1月起，每月領取國民年金4381元等情
    ，業據聲請人陳明在卷，並稅務電子閘門財產所得調件明細
    表、低收入戶/中低收入戶/中低老年人生活津貼管理/身障
    者生活補助/單親家庭子女生活教育補助表、勞動部勞工保
    險局函、在卷可佐（見院卷第18-20頁、第21-29頁、第105-
    106頁）。再參酌前開說明，本件計算受扶養者劉葉碧連之
    必要生活費時應扣除相當於房租之居住費用、每月領取國民
    年金後，再由聲請人與扶養義務人劉安典共同負擔，是以聲
    請人每月應負擔之扶養費為3864元（計算式：（12109-4381
    ）÷2=3864）。則自110年5月12日開始清算程序起至110年12
    月8日本院調查期日止，以月為單位計算，聲請人負擔母親
    扶養費總額為30912元（見院卷第110頁計算表）。
　3.本院裁定開始清算程序後，聲請人之所得餘額
　　依據上開證據，聲請人前開所得總額扣除個人最低生活費、
    母親扶養費各項總額後，尚有餘額136464元（見院卷第110
    頁計算表）。
　㈡消債條例第133條後段
　　聲請人於聲請清算前2年期間，可處分所得總額每月30457元
    ，扣除個人必要生活費11890元後，尚有餘額18567元等情為
    聲請人所不爭執（見院卷第108頁），亦為本院109年度消債
    更字第29號裁定認定在案，則聲請人於聲請清算前2年期間
    所得餘額為445608元（計算式：18567×24=445608）；又普
    通債權人於清算程序中受償總額77540元乙節，亦有110年度
    司執消債清字第75號裁定、債權表、金額分配表、分配結果
    彙總表、債權人受償金額彙總表在卷可參（見院卷第2頁、
    司執消債清字卷第145-146頁、第147-148頁）。可認聲請人
    於本院裁定開始清算程序後，其所得總額扣除個人最低生活
    費總額後仍有餘額，且普通債權人受分配總額低於聲請清算
    前2年期間之可處分所得餘額，應已符合消債條例第133條所
    規定不免責事由。
  ㈢消債條例第134條部分
　1.查聲請人曾於107、108年度出國1次之紀錄，此有入出境查
    詢表在卷可參（見院卷第6頁），惟衡情前開出國所負債務
    總額，尚難認逾聲請清算時無擔保及無優先權債務（金額35
    37635元；見司執消債清卷第145-146頁)之半數，而生開始
    本件清算之原因。
　2.本院復查無聲請人有消債條例第134條所列其他各款應不免
    責事由，且債權人亦未提出聲請人有何符合消債條例第134
    條各款所規定之事證供本院參酌，故應認聲請人並無消債條
    例第134條所定不免責事由之存在。
三、綜上所述，聲請人既有消債條例第133 條不應免責之事由，
    復未經普通債權人全體同意其免責，揆諸首揭規定，本件聲
    請人應不免責，爰裁定如主文。
四、另債務人因消債條例第133 條之情形，受不免責之裁定確定
    後，繼續清償達該條規定之數額，且各普通債權人受償額均
    達其應受分配額時，依消債條例第141 條之規定，債務人得
    再聲請法院裁定免責。又法院為不免責之裁定確定後，債務
    人繼續清償債務，而各普通債權人受償額均達其債權額之20
    % 以上者，依消債條例第142 條規定，可再行聲請法院裁定
    免責，附此敘明。
中　　華　　民　　國　 111　　年　　1 　　月　　11　　日
              　　民事庭　　法　官　賴寶合
上為正本係照原本作成
如不服本裁定，應於裁定送達後10日內，以書狀向本院提出抗告
，並繳納抗告費新臺幣1千元
中　　華　　民　　國　 111　　年　　1 　　月　　11　　日
  　                        書記官　胡美儀
附錄
一、債務人繼續清償得聲請法院裁定免責之規定：
　　消費者債務清理條例第141條
　　債務人因第 133 條之情形，受不免責之裁定確定後，繼續
　　清償達該條規定之數額，且各普通債權人受償額均達其應受
　　分配額時，得聲請法院裁定免責。　　
    消費者債務清理條例第142條
　　法院為不免責或撤銷免責之裁定確定後，債務人繼續清償債
　　務，而各普通債權人受償額均達其債權額之 20% 以上者，
　　法院得依債務人之聲請裁定免責。
二、債務人嗣後聲請裁定免責時，須繼續清償各普通債權之最低
    應受分配額。